---
title: "Sobredispersão em Modelos de Contagem"
author: "Roberta Müller Nuñes"
output: html_document
---

```{r setup, include=FALSE}
knitr::opts_chunk$set(echo = TRUE)
```

# Pacotes necessários
```{r}
library(ggplot2)
library(AER)
library(dplyr)
library(GGally)
library(scales)
library(MASS)
library(pscl)
```

# Carregando os Dados
```{r}
data("RecreationDemand")
```

## Figura 1: Head dos Dados
```{r}
head(RecreationDemand)
```

## Figura 2: Summary da variável trips
```{r}
summary(RecreationDemand$trips)
```

## Figura 4: Mapa de Correlação
```{r}
df <- RecreationDemand %>%
  mutate(ski = factor(ifelse(ski == "yes", "Ski", "No Ski"))) %>%
  select(trips, quality, income, costS, costC, costH, ski, userfee)

ggpairs(
  df,
  columns = 1:6,
  mapping = aes(color = ski, alpha = 0.5),
  upper = list(continuous = wrap("cor", size = 3)),
  lower = list(continuous = wrap("points", alpha = 0.5, size = 1)),
  diag = list(continuous = wrap("densityDiag", alpha = 0.5))
) +
  theme_bw() +
  theme(
    panel.grid = element_blank(),
    strip.background = element_rect(fill = "gray90"),
    axis.text.x = element_text(angle = 45, hjust = 1),
    legend.position = "none"
  )
```

## Figura 5: Histograma por qualidade
```{r}
data_filtered <- subset(RecreationDemand, quality > 0)

ggplot(data_filtered, aes(x = trips)) +
  geom_histogram(binwidth = 1, color = "black", fill = "gray") +
  facet_wrap(~quality) +
  xlab("Número de viagens") +
  theme_minimal()
```

## Figura 6: Log da média de viagens por qualidade e status de esqui
```{r}
sumStats_ski <- RecreationDemand %>%
  group_by(quality, ski) %>%
  summarise(
    mean_trips = mean(trips),
    log_mean_trips = log(mean_trips + 1),
    n = n(),
    .groups = 'drop'
  ) %>%
  filter(!is.na(quality))

ggplot(sumStats_ski, aes(x = quality, y = log_mean_trips, shape = ski, color = ski)) +
  geom_point(size = 4, stroke = 1.2) +
  scale_x_continuous(breaks = 0:5, limits = c(-0.5, 5.5)) +
  scale_shape_manual(values = c(16, 17)) +
  scale_color_manual(values = c("#1f77b4", "#ff7f0e")) +
  labs(
    x = "Nível de Qualidade (0-5)",
    y = "Log(média de viagens + 1)",
    title = "Log Média de Viagens por Qualidade e Status de Esqui",
    shape = "Grupo",
    color = "Grupo"
  ) +
  theme_minimal() +
  theme(
    plot.title = element_text(hjust = 0.5),
    legend.position = "bottom"
  )
```

## Transformando ski e userfee
```{r}
RecreationDemand$ski <- ifelse(RecreationDemand$ski == "yes", 1, 0)
RecreationDemand$userfee <- ifelse(RecreationDemand$userfee == "yes", 1, 0)
```

## Criando quality_squared
```{r}
quality_squared <- RecreationDemand %>%
  mutate(quality2 = quality^2)
```

## Modelo Poisson
```{r}
poisson_model <- glm(trips ~ quality + quality2 + costS + ski, family = poisson, data = quality_squared)
summary(poisson_model)
```

## Figura 8: Intervalos de confiança (Wald)
```{r}
wald_confint <- function(model) {
  coefs <- coef(model)
  se <- sqrt(diag(vcov(model)))
  lower <- coefs - 1.96 * se
  upper <- coefs + 1.96 * se
  data.frame(Estimate = coefs, Lower = lower, Upper = upper)
}
wald_confint(poisson_model)
```

## Figura 9 e 10: Intervalos de Confiança
```{r}
confint(poisson_model)
exp(confint(poisson_model))
```

## Checagem de Ajuste - Deviance
```{r}
1 - pchisq(poisson_model$deviance, poisson_model$df.residual)
```

## Estatística de Pearson
```{r}
P_disp <- function(x) {
  pr <- sum(residuals(x, type = "pearson")^2)
  dispersion <- pr / x$df.residual
  cat("
Pearson Chi² =", pr, "
Ratio (Dispersion) =", dispersion, "
")
}
P_disp(poisson_model)
```

## Probabilidade de zero
```{r}
lambda <- predict(poisson_model, type = "response")
p_zero <- exp(-lambda)
sum(p_zero)
```

## Teste de Sobredispersão de Cameron-Trivedi
```{r}
mu_hat <- predict(poisson_model, type = "response")
Y <- quality_squared$trips
Z <- ((Y - mu_hat)^2 - Y) / (mu_hat * sqrt(2))
overdispersion_test <- lm(Z ~ mu_hat - 1)
summary(overdispersion_test)
```

## Modelo Negativo Binomial
```{r}
nb_model <- glm.nb(trips ~ quality + quality2 + costS + ski, data = quality_squared)
summary(nb_model)
```

## Modelo Zero-Inflated Poisson
```{r}
zip_model <- zeroinfl(trips ~ quality + quality2 + costS + ski | costS, data = quality_squared, dist = "poisson")
summary(zip_model)
```

## Comparação de Modelos
```{r}
vuong(zip_model, poisson_model)
vuong(zip_model, nb_model)
AIC(zip_model, poisson_model, nb_model)
```
